臺灣高等法院臺中分院刑事判決　　　 100年度上易字第1064號
上　訴　人
即　被　告　吳聰寬
上列上訴人因詐欺等案件，不服臺灣南投地方法院100年度易字
第106號中華民國100年6月30日第一審判決（起訴案號：臺灣南
投地方法院檢察署100年度偵字第503號），提起上訴，本院判決
如下：
    主  文
上訴駁回。
    理  由
一、按依刑事訴訟法第三百五十條、第三百六十一條、第三百六
    十二條、第三百六十七條規定，不服地方法院之第一審判決
    而上訴者，須提出上訴書狀，並應敘述具體理由，為上訴必
    備之程式；其所提出之書狀未敘述上訴理由，或僅曾以言詞
    陳述上訴理由者，均應於上訴期間屆滿後二十日內補提理由
    書於第一審法院。第一審法院經形式審查，認逾期未補提上
    訴理由者，應定期間先命補正；逾期未補正者，為上訴不合
    法律上之程式，應以裁定駁回。倘已提出上訴理由，但所提
    非屬具體理由者，或已上訴但未提上訴理由，經審判長定期
    間補正仍未補正者，則應由第二審法院以上訴不合法律上之
    程式，判決駁回。而所謂具體理由，必係依據卷內既有訴訟
    資料或提出新事證，指摘或表明第一審判決有何採證認事、
    用法或量刑等足以影響判決本旨之不當或違法，而構成應予
    撤銷之具體事由，始克當之（例如：依憑證據法則具體指出
    所採證據何以不具證據能力，或依憑卷證資料，明確指出所
    為證據證明力之判斷如何違背經驗、論理法則）；倘僅泛言
    原判決認定事實錯誤、違背法令、量刑失之過重或輕縱，而
    未依上揭意旨指出具體事由，或形式上雖已指出具體事由，
    然該事由縱使屬實，亦不足以認為原判決有何不當或違法者
    （例如：對不具有調查必要性之證據，法院未依聲請調查亦
    未說明理由，或援用證據不當，但除去該證據仍應為同一事
    實之認定），皆難謂係具體理由，俾與第二審上訴制度旨在
    請求第二審法院撤銷、變更第一審不當或違法之判決，以實
    現個案救濟之立法目的相契合，並節制濫行上訴（最高法院
    九十七年度臺上字第八九二號刑事判決意旨參照）。
二、經查：本件上訴人即被告（下簡稱被告）吳聰寬於民國一百
    年七月十五日向原審法院具狀提起上訴，同年月二十六日補
    提刑事上訴理由狀敘明上訴理由，惟經核其所提出之上訴理
    由，僅陳述略稱：「(一)共犯陳文政係本案之主謀，被告則屬
    聽命從事之地位，渠等犯罪情節輕重有別。(二)被告自始坦承
    犯行並供出主謀乃陳文政，而依被告持用之0000000
    000號行動電話於案發當日係先被動受話，即由陳文政持
    用之0000000000號行動電話，先主動與被告聯絡
    ，有此客觀證據足證。(三)再者，本案扣案物品均係在共犯陳
    文政處查獲，且被告等人詐得之樹瘤亦係由陳文政寄放在朋
    友處，在陳文政遭警查獲後，才由陳文政通知友人載運至警
    局交由警方處理。(四)本案案發時懸掛於Ａ、Ｂ車之註銷車牌
    、案發時持用之手銬，均為陳文政所持用、提供，另與本案
    車輛有關之廖孟浩等人，亦均係陳文政之友人，與被告並不
    相識。(五)綜上可知，本案確係主謀陳文政一手策劃執行無誤
    ，與被告相較而言，被告與主謀陳文政量刑之條件顯有重大
    之差異，惟原審僅量處共犯陳文政有期徒刑陸月，被告僅被
    動附和共犯陳文政之犯行，竟被論處有期徒刑五月，顯然違
    背比例原則、平等原則及罪刑相當原則。」等語。
三、本院查：
  (一)被告因不服地方法院之第一審判決，而於一百年七月十五日
    具狀提起上訴，並於同年月二十六日具狀敘明上訴理由，則
    依刑事訴訟法第三百六十一條第二項條文、立法修正理由及
    上開最高法院判決意旨，被告倘已提出上訴理由，但所提非
    屬具體理由者，則由第二審法院以上訴不合法律上之程式，
    以判決駁回之。至於上訴理由是否具體，係屬第二審法院審
    查範圍，則不在命補正之列（參見法院辦理刑事訴訟案件應
    行注意事項第一百六十二點），合先敘明。
  (二)經核上開被告所提之上訴理由，要非屬所謂之具體理由（即
    必須依據卷內既有訴訟資料或提出新事證，具體指摘或表明
    第一審判決有何採證認事、用法或量刑等足以影響判決本旨
    之不當或違法，而構成應予撤銷之具體事由，始克當之【例
    如：依憑證據法則具體指出所採證據何以不具證據能力，或
    依憑卷證資料，明確指出所為證據證明力之判斷如何違背經
    驗、論理法則】，最高法院九十七年度臺上字第八九二號判
    決意旨參見），而被告在原審準備程序及審理中本即均為有
    罪之陳述，承認犯罪，有原審一百年五月十六日準備程序筆
    錄、同年六月二十七日審判筆錄在卷（見原審卷第三八、四
    二至五三頁）可稽。綜上，被告上訴理由僅以共犯陳文政經
    量處有期徒刑六月，其卻遭量處有期徒刑五月，認為違背比
    例原則、平等原則及罪刑相當原則，俱未依法指摘或表明第
    一審判決有何採證認事、用法或量刑等足以影響判決本旨之
    不當或違法，而構成應予撤銷之具體事由，且該事由亦不足
    以認定原判決有何不當或違法之處。況且刑罰之量定，屬法
    院自由裁量之職權行使，應審酌刑法第五十七條所列各款事
    由及一切情狀，為酌量輕重之標準，並非漫無限制；量刑輕
    重係屬事實審法院得依職權自由裁量之事項，苟已斟酌刑法
    第五十七條各款所列情狀而未逾越法定刑度，不得遽指為違
    法；且在同一犯罪事實與情節，如別無其他加重或減輕之原
    因，下級審量定之刑，亦無過重或失輕之不當情形，則上級
    審法院對下級審法院之職權行使，原則上應予尊重（最高法
    院七十二年台上字第六六九六號、七十五年台上字第七０三
    三號判例及八十五年度台上字第二四四六號判決意旨參照）
    。原審審酌「被告：(1)假釋中不知慎己，且不知勤勉工作賺
    取所需，竟與陳文政、陳宗志以冒充警察之手段，共同詐取
    被害人財物，侵害被害人之財產法益；(2)致被害人因此受有
    如上所述之損失，惟事後已尋獲並領回樹瘤三棵；(3)陳文政
    係本案之主謀，吳聰寬及陳宗志則屬聽命從事之地位，渠等
    犯罪情節輕重有別；(4)犯後於偵、審程序中尚知坦承犯行之
    態度」等一切情狀，量處如原審判決主文所示之刑，並諭知
    易科罰金之折算標準。並再說明：「依起訴書犯罪事實欄之
    記載，似認被告吳聰寬係本案之主謀，惟被告否認上情，且
    供稱主謀乃陳文政等語，而依被告持用之00000000
    00號行動電話於案發當日係先被動受話，即由陳文政持用
    之0000000000號行動電話（已扣案）先主動與吳
    聰寬聯絡（詳一００年度偵字第五０三號偵卷第四六頁），
    再者，本件扣案物品均係在陳文政處查獲（詳九十九年度偵
    字第四八九０號偵卷第二九頁），且被告等人詐得之樹瘤亦
    係由陳文政寄放在朋友處，在陳文政遭警查獲後，才由陳文
    政通知友人載運至警局交由警方處理（詳同上卷第一三頁）
    ，況本案案發時懸掛於Ａ、Ｂ車之註銷車牌；案發時持用之
    手銬，均為陳文政所持用、提供，此為陳文政自承之事實，
    另與本案車輛有關之證人廖孟浩、鄭富元、林弘志均係陳文
    政之友人，與其他共犯吳聰寬、陳宗志並不相識，綜上，本
    案之主導者應係陳文政無誤，附此敘明。」且於量刑時業已
    審酌被告僅係聽命從事之地位，因而從輕量處有期徒刑五月
    ，業已審酌刑法第五十七條所列各款事項，所為之量刑亦屬
    妥適。
  (三)綜上，被告上訴意旨並未針對原審判決採證認事用法有何違
    誤之處，反再為上開形式上爭執，就原審已認定明確之事實
    徒憑己意再事爭執，尚非提起上訴之具體理由。揆諸上開最
    高法院判決意旨，及依「程序優先於實體」之刑事訴訟法原
    則，本件上訴自不合法定上訴程式，應予駁回，並不經言詞
    辯論為之。
據上論斷，應依刑事訴訟法第三百六十七條前段、第三百七十二
條，判決如主文。
中    華    民    國    100    年    8     月    17    日
            刑事第九庭  審判長法  官  江  德  千
                              法  官  莊  深  淵
                              法  官  賴  妙  雲
以上正本證明與原本無異。
不得上訴。
                              書記官  陳  三  軫
中    華    民    國    100    年    8     月    17    日